【裁判字號】    99,易,1219
【裁判日期】    990902
【裁判案由】    毀棄損壞
【裁判全文】
臺灣高雄地方法院刑事判決              99年度易字第1219號
公  訴  人  臺灣高雄地方法院檢察署檢察官
被      告  乙○○
            戊○○
上列被告因毀棄損壞案件，經檢察官提起公訴（99年度偵字第10
543 號）及移送併案審理（99年度偵字第17483 號），本院判決
如下：
    主  文
乙○○犯毀損他人物品罪，處有期徒刑月，如易科罰金，以新
臺幣壹仟元折算壹日；又犯毀損他人物品罪，處有期徒刑月，
如易科罰金，以新臺幣壹仟元折算壹日；又犯毀損他人物品罪，
處有期徒刑月，如易科罰金，以新臺幣壹仟元折算壹日；又犯
毀損他人物品罪，處有期徒刑月，如易科罰金，以新臺幣壹仟
元折算壹日，扣案之紅色油漆罐均沒收。應執行有期徒刑陸月
，如易科罰金，以新臺幣壹仟元折算壹日，扣案之紅色油漆罐
均沒收。
戊○○無罪。
    事  實
一、乙○○係經營運動簽賭網站，緣張又懿自民國99年2 月11日
    即開始多次向乙○○下注簽賭，因而積欠乙○○新臺幣（下
    同）41萬6,200 元之債務未清償，乙○○因而心生不滿，竟
    基於毀損他人之物之犯意，分別為下列行為：
 1、於99年3 月13日下午3 時許，騎乘其弟所有，車牌號碼YEK-
    171 號普通重型機器腳踏車前往高雄市苓雅區○○○路95巷
    7 號2 樓即楊家再（張又懿之夫）之母甲○及其姊夫丁○○
    之住處（下稱系爭住處），趁無人之際，持事先購得之噴漆
    ，在系爭住處大門明顯處噴漆，而損壞該大門烤漆之完整及
    美觀功能，足以生損害於丁○○及甲○。
 2、於99年3 月16日凌晨1 時許，騎乘其弟所有，車牌號碼YEK-
    171 號普通重型機器腳踏車前往系爭住處，趁無人之際，持
    事先購得之黑色瀝青（起訴書誤載為油漆）朝系爭住處大門
    明顯處潑灑，而損壞該大門烤漆之完整及美觀功能，足以生
    損害於丁○○及甲○。
 3、於99年3 月18日凌晨2 時許，騎乘其弟所有，車牌號碼YEK-
    171 號普通重型機器腳踏車前往系爭住處，趁無人之際，持
    事先購得之紅色油漆朝系爭住處大門明顯處潑灑，並接續持
    事先購得之快乾黏著劑（俗稱三秒膠）注入該住處電鈴內，
    而損壞該大門烤漆之完整及美觀功能暨門鈴之效用，足以生
    損害於丁○○及甲○。
 4、於99年3 月19日凌晨4 時25分許，由不知情之戊○○駕駛車
    牌號碼DC-7183 號自用小客車搭載乙○○前往系爭住處後，
    乙○○即單獨持途中自高雄市○○路上小北百貨購得之紅色
    油漆，趁無人之際，朝系爭住處大門明顯處潑灑，而損壞該
    大門烤漆之完整及美觀功能，足以生損害於丁○○及甲○。
 5、適乙○○潑灑完畢欲離去時，為丁○○及其親友當場發覺並
    報警，嗣警方據報到場處理，並扣得紅色油漆3 罐，始悉上
    情。
二、案經丁○○、甲○訴由高雄縣政府警察局苓雅分局移送臺灣
    高雄地方法院檢察署檢察官偵查起訴與移送併案審理。
    理  由
壹、按被告以外之人於審判外之言詞或書面陳述，除法律有規定
    者外，不得作為證據；又被告以外之人於審判外之陳述，雖
    不符第159 條之1 至第159 條之4 之規定，但經當事人於審
    判程序同意作為證據，法院審酌該言詞陳述或書面陳述作成
    時之情況，認為適當者，亦得為證據；當事人、代理人或辯
    護人於法院調查證據時，知有第159 條第1 項不得為證據之
    情形，而未於言詞辯論終結前聲明異議者，視為有前項之同
    意，刑事訴訟法第159 條第1 項、第159 條之5 規定甚明。
    經查，本判決後開所引用之各該被告以外之人於審判外之陳
    述（包括書面陳述），雖屬傳聞證據，惟業經被告乙○○、
    戊○○及檢察官於審理期日時均表示無意見而不予爭執，且
    迄至言詞辯論終結前亦均未聲明異議，本院審酌上開證據資
    料製作時之情況，尚查無違法不當之瑕疵，亦認為以之作為
    證據應屬適當，故揆諸前開法律規定與說明，爰逕依刑事訴
    訟法第159 條之5 規定，認前揭證據資料均例外有證據能力
    。
貳、有罪部分
一、訊據被告乙○○對前揭犯罪事實於審理時均坦承不諱，核與
    證人即告訴人丁○○、甲○、證人楊家再於警詢時之證述相
    符（見臺灣高雄地方法院檢察署99年度偵字第10543 號卷，
    下稱偵一卷，第20-25 頁，臺灣高雄地方法院檢察署99年度
    偵字第17483 號卷，下稱偵二卷，第4-7 頁），並有高雄市
    政府警察局苓雅分局三多路派出所扣押筆錄、扣押物品目錄
    表、被告乙○○及戊○○、現場、扣案物品照片10張、被告
    乙○○所經營運動簽賭網站簽注網頁列印資料、天生水電行
    免用統一發票收據在卷可稽（見偵一卷第26-28 、33-38 頁
    ，偵二卷第8 頁反面），足認被告乙○○之自白應與事實相
    符，堪予採信。本件事證既明，被告乙○○犯行堪以認定，
    應依法論科。
二、核被告乙○○所為係犯刑法第354 條之毀損他人物品罪。被
    告乙○○就事實欄一之3 所示時、地，基於同一毀損他人之
    物犯意，接續潑漆及將快乾黏著劑注入系爭住處電鈴內，係
    以一行為侵害同一法益，為接續犯。被告乙○○就事實欄一
    之1 、2 、3 、4 所犯4 次毀損他人物品犯行，犯意各別，
    行為互殊，時間亦非密切接近，自應予分論併罰，檢察官認
    係接續犯云云，容有誤會。臺灣高雄地方法院檢察署檢察官
    就被告乙○○前揭毀損犯行移送併辦部分，雖未據檢察官起
    訴，然此部分乃與起訴書所載犯罪事實同一，本院自得併予
    審究，附此敘明。爰審酌被告乙○○為高職畢業，當知現代
    法治社會，任何糾紛均應循理性、和平方式謀求解決，竟以
    前述噴漆、潑灑油漆、瀝青及以快乾黏著劑注入系爭住處電
    鈴等不理性方式，以達追討債務之目的，所為誠屬可議，且
    被告乙○○多次前往系爭住處為上開毀損行為，造成告訴人
    丁○○及甲○財產損失非輕，迄今猶未賠償告訴人丁○○及
    甲○所受損失，惟念及被告乙○○犯後坦認犯行、態度尚佳
    ，又前未曾因犯罪經法院判罪處刑，有臺灣高等法院被告前
    案紀錄表存卷可考等一切情狀，就其所犯4 次犯行分別量處
    如主文所示之刑，並定其應執行之刑，及諭知易科罰金之折
    算標準，以示懲戒。扣案之油漆3 罐，為被告乙○○所有供
    犯本罪之用，業據其供承在卷，爰依刑法第38條第1 項第2
    款均宣告沒收之。
、無罪、不另為無罪之諭知部分
一、公訴意旨略以：被告乙○○前揭噴漆、潑灑油漆、瀝青及以
    快乾黏著劑注入系爭住處電鈴等行為，均以此示警，以將加
    害財產之事，恐嚇丁○○及甲○，致其等心生畏懼，而危害
    其等安全。另被告戊○○於事實欄一之1 至4 所示時間，均
    有駕駛車牌號碼DC-7183 號自用小客車搭載被告乙○○至系
    爭住處之行為，乃共同與被告乙○○為毀損及恐嚇危害安全
    犯行。因認被告乙○○另涉有刑法第305 條之恐嚇危害安全
    罪嫌，被告戊○○則共同涉有同法第354 條之毀損他人物品
    、第305 條之恐嚇危害安全等罪嫌云云。
二、按犯罪事實應依證據認定之，無證據不得認定其犯罪事實；
    又不能證明被告犯罪者，應諭知無罪之判決，刑事訟訴法第
    154 條第2 項、第301 條第1 項分別定有明文。而被告或共
    犯之自白，不得作為有罪判決之唯一證據，仍應調查其他必
    要之證據，以察其是否與事實相符，亦為同法第156 條第2
    項所定明。再認定不利於被告之事實，須依積極證據，茍積
    極之證據本身存有瑕疵而不足為不利於被告事實之認定，即
    應為有利於被告之認定，更不必有何有利之證據，而此用以
    證明犯罪事實之證據，猶須於通常一般人均不至於有所懷疑
    ，堪予確信其已臻真實者，始得據以為有罪之認定，倘其證
    明尚未達到此一程度，而有合理性之懷疑存在，致使無從為
    有罪之確信時，即應為無罪之判決（最高法院82年度臺上字
    第163 號判決、同院76年臺上字第4986號、30年上字第816
    號等判例意旨）。
三、本件公訴人認被告乙○○另涉有刑法第305 條之恐嚇危害安
    全罪嫌，被告戊○○則涉有同法第354 條之毀損他人物品、
    第305 條之恐嚇危害安全等罪嫌，無非係以被告乙○○、戊○○之供述，及本院前揭認定被告乙○○有事實欄所載4 次
    毀損他人物品犯行之各項證據為其主要論據。訊據被告戊○○固坦承有於99年3 月19日凌晨4 時25分許，駕車搭載被告
    乙○○前往系爭住處，惟堅詞否認犯行，辯稱：99年3 月13
    日下午3 時許、同月16日凌晨1 時許、同月18日凌晨2 時許
    ，伊於該日均有工作，工作完就回家休息，未曾至系爭住處
    。而同月19日凌晨4 時25分許，乙○○是要伊載他去找朋友
    ，伊事前不知道乙○○是要去系爭住處潑漆等語。
四、經查：
 1、告訴人丁○○於警詢只稱：乙○○第1 次於99年3 月13日深
    夜用噴漆噴字樣，但彼看不清楚是什麼字體，第2 次於同月
    15日深夜潑灑黑色瀝青在大門上，未留下字樣，第3 次是用
    紅色油漆潑灑大門。第4 次乙○○潑灑完正要離開時即被彼
    發現。前3 次因彼都未與乙○○碰面，未遭言詞及文字恐嚇
    ，乙○○也沒有對彼及彼家人為傷害行為等語（見偵一卷第
    20-2 2頁）。而告訴人甲○於警詢時則僅稱：乙○○第1 次
    於99年3 月13日用噴漆在其家大門噴了一些數字。第2 次是
    用黑色瀝青潑在門上，沒有字樣。第3 次是同月18日用紅色
    油漆潑大門，沒留下字樣。第4 次是同月19日凌晨4 時25分
    許用紅色油漆潑灑大門，也沒留字樣。乙○○第4 次來潑漆
    ，其沒有看見等語（見偵一卷第23-25 頁），均未見告訴人
    丁○○、甲○指稱有遭恐嚇或因遭潑漆等毀損行為而心生畏
    懼，致生危害於其2 人安全之情，且經警方詢問告訴人丁○○、甲○是否提出告訴，其2 人均僅陳稱要提出毀損告訴等
    語（見偵一卷第22、25頁），從而，實難以上開告訴人2 人
    之指訴或本院前揭認定被告乙○○有事實欄所載4 次毀損他
    人物品犯行之各項證據即認被告乙○○、戊○○就有恐嚇危
    害安全犯行。
 2、檢察官雖指被告戊○○於事實欄一之1 至4 所示時間，均有
    駕駛車牌號碼DC-7183 號自用小客車搭載被告乙○○至系爭
    住處之行為，乃係共同與被告乙○○為毀損犯行云云。但查
    證人丙○○即被告戊○○之同事於審理時證稱：其與戊○○
    是重鎮科技股份有限公司之同事，同事快2 年，之前一同在
    內政部警政署保安警察第五總隊（下稱保五總隊）工作。99
    年3 月15日、18日其與戊○○在保五總隊工作，做到很晚，
    晚上11、12點才回家。從過完年2 月多開始到3 月多結束，
    其都與戊○○在保五總隊工作，也都做很晚。其有到高雄市
    前鎮區○○○路1007巷22之1 號4 樓戊○○住處過，從工作
    地方回到戊○○家要半小時，因99年3 月間其與工頭一起住
    戊○○家所以知道。3 月15日、18日下工後，其與工頭、戊○○就一起回家，沒有出門。戊○○99年3 月間所用電話為
    0000000000號，都沒有換過等語綦詳（見本院卷第53-56 頁
    ），核與高雄市政府警察局保安警察大隊中隊分隊出入登記
    簿、保五總隊第一大隊第一中隊人車進出營區大門管制表存
    卷可考（見本院99年度審易字第1867號卷，下稱審易卷，第
    38-42 頁），足認被告戊○○辯稱99年3 月13、16、18日均
    有工作，未到系爭住處等語非虛。又觀被告戊○○所持用00
    00000000號之行動電話通聯紀錄顯示其所在位置，99年3 月
    13日下午3 時35秒許，其位在高雄市前鎮區○○○路12號屋
    頂基地臺訊號涵蓋範圍內之某處；99年3 月16日晚上11時59
    分56秒許，其位在高雄縣鳳山市○○○路205 號基地臺訊號
    涵蓋範圍內之某處，緊接著下1 筆通聯紀錄即於99年3 月17
    日上午5 時53分5 秒許，其位在高雄市前鎮區○○○路12號
    屋頂基地臺訊號涵蓋範圍內之某處；99年3 月17日下午1 時
    30分18秒許，其位在高雄縣大社鄉○○村○○路162 巷6-6
    號5 樓屋頂基地臺訊號涵蓋範圍內之某處，其後下1 筆通聯
    記錄即是99年3 月18日上午8 時1 分22秒許，其位在高雄市
    前鎮區○○○路12號屋頂基地臺訊號涵蓋範圍內之某處，與
    其自承99年3 月19日凌晨4 時25分許有載被告乙○○至系爭
    住處，所顯示之通聯記錄位置為高雄市苓雅區○○○路94號
    基地臺訊號涵蓋範圍內之某處相比，顯不相同，有遠傳電信
    股份有限公司（下稱遠傳公司）99年6 月14日所提供之通聯
    記錄為憑（見審易卷第69、79、80、85頁）。而被告戊○○
    之高雄市前鎮區○○○路1007巷22之1 號4 樓住處，確實在
    高雄市前鎮區○○○路12號屋頂基地臺訊號涵蓋範圍內，亦
    有遠傳公司99年7 月19日遠傳（企營）字第09910703137 號
    函足証（見本院卷第27頁），更徵被告戊○○前揭辯稱於事
    實欄一之1 、2 、3 所示時間伊均是工作完後在家休息應屬
    可採。且被告乙○○於警詢及審理時亦稱被告戊○○於上開
    時間並未與其一同前往等語明確（見偵一卷第10頁，本院卷
    第42頁）。從而，被告戊○○於事實欄一之1 、2 、3 所示
    時間並未開車載被告乙○○前往系爭住處，應可認定，檢察
    官就此所指，顯與事實不合。
 3、至被告戊○○固不否認有於99年3 月19日凌晨4 時25分許開
    車載被告乙○○前往系爭住處，且被告乙○○之偵訊筆錄記
    載：當天戊○○知情其要去潑漆等語（見偵一卷第41頁），
    但經本院當庭勘驗該次偵訊錄影光碟內容，被告乙○○針對
    被告戊○○事前是否知情一事，先後數次堅稱戊○○不知情
    ，並表示有用外套遮住油漆罐（被告乙○○於偵訊中有以左
    手拉開外套，右手伸進去之動作），其後檢察官先曉諭被告
    乙○○犯罪有首、從之分，刑度也不會相同，如果說法不一
    致會有串證之虞，又訊問相同問題，被告乙○○即未回答，
    檢察官再次質問，被告乙○○始改口稱被告戊○○知道，有
    本院99年8 月12日審理筆錄為證（見本院卷第56-57 頁），
    則本院審酌被告乙○○上開受訊過程，實難排除告乙○○係
    因顧忌己之刑責遂改稱被告戊○○事前知情，所述未必可信
    。同理，證人乙○○於審理時先證稱戊○○事前不知其去潑
    漆，後經檢察官以上揭偵訊筆錄內容質問被告乙○○，被告
    乙○○方變稱戊○○事前知情（見本院卷第51頁），本院既
    認被告乙○○偵訊時所述有如上之瑕疵，其審理時所陳，亦
    難排除被告乙○○為脫免偽證刑責而更異前詞。基此，被告
    乙○○上揭偵訊及審理所述被告戊○○事前知情乙節，均不
    足以作為對被告戊○○不利之認定。再者，被告乙○○於警
    詢、審理時均稱：當時是伊一人去潑漆，戊○○在三多一路
    95巷口坐在車上等，距離系爭住處約1 、200 公尺。事前戊○○並不知其是要去潑漆等語（見偵一卷第8 、10頁，本院
    卷第41-52 頁），且於審理時復稱：當天其告訴戊○○說其
    要找朋友，才請戊○○載其去並報路（見本院卷第43頁）。
    又告訴人丁○○於警詢時亦稱：戊○○當時是在三多一路95
    巷口車號DC-7183 號車內駕駛座上等候等語綦詳（見偵一卷
    第22頁），並輔以被告乙○○前於事實欄一之1 、2 、3 所
    示時間前往系爭住處，均單獨騎乘前述機車前往並順利為前
    揭毀損犯行，苟非被告乙○○確僅以找朋友為由請被告戊○○開車搭載其前往系爭住處，被告乙○○有何必要特別找被
    告戊○○一同前往潑漆，徒增遭警查獲之風險？顯見被告戊○○辯稱：當天乙○○是說要伊載他去找朋友，要伊在車上
    等他等語尚非虛構。再依系爭住處樓下之街道地形，可容汽
    車通行，有現場照片為佐（見審易卷第49-50 頁），倘被告
    戊○○真係知悉要載被告乙○○前往系爭住處潑漆，為何不
    直接將車開至系爭住處樓下，以便被告乙○○潑完漆後可立
    即駕車搭載其離去？甚者，被告戊○○若確有與被告乙○○
    一同前往潑漆之意，被告戊○○於見被告乙○○遭告訴人丁○○當場發覺並報警處理後，以被告戊○○當時是坐在汽車
    駕駛座上之情，又為何未立即開車逃逸？凡此，均使本院合
    理懷疑被告戊○○並知悉、參與99年3 月19日凌晨4 時25分
    許之毀損犯行。另被告戊○○固於警詢及偵訊時稱：前往系
    爭住處路上乙○○有下車去小北百貨買東西，到系爭住處後
    ，有看到乙○○下車時拿1 罐物品等語（見偵一卷第16、41
    頁，審易卷第28頁），但被告戊○○亦稱不知是何物等語（
    見偵一卷第41頁，審易卷第28頁），再佐以被告乙○○於審
    理時稱其買得之油漆有用塑膠袋裝著（見本院卷第43、45頁
    ），及上開其於偵訊時所述下車時有用外套遮掩油漆之動作
    ，暨其於審理時稱下車時，戊○○在講電話，所以也沒有問
    其手上拿什麼東西等語（見本院卷第44頁），亦核與被告戊○○所持用0000000000號之行動電話通聯紀錄相吻合（見審
    易卷第85頁），應可合理懷疑被告戊○○因上情而對於被告
    乙○○有帶油漆去系爭住處一事並不知悉。況縱認被告戊○○知道被告乙○○有攜帶油漆前往系爭住處，然本院前已敘
    明被告乙○○係以找朋友為名，要求被告戊○○載其前往系
    爭住處，則依常理判斷，一般人在此情況下實未必聯想到被
    告乙○○係要去系爭住處潑漆或持油漆為不法行為，而有毀
    損之不確定故意存在。故而，亦不足以此認定對被告戊○○
    不利之事實。
五、綜上所述，檢察官提出前開各項積極證據，均不足以證明被
    告戊○○於事實欄一之1 、2 、3 所示時間有開車搭載被告
    乙○○一同至系爭住處，也不足佐被告戊○○於99年3 月19
    日開車載被告乙○○前往系爭住處時，事前即知情被告乙○○要前往系爭住處潑漆。又經本院參核比對告訴人丁○○、
    甲○之指訴，可認告訴人丁○○、甲○均未曾指稱有遭恐嚇
    或因遭潑漆等行為而心生畏懼，致生危害於其2 人安全之情
    ，更難逕認被告戊○○、乙○○有何恐嚇危害安全之犯行。
    此外，復查無其他任何積極證據可資證明被告戊○○、乙○○有前開犯行，揆諸首開說明，就檢察官起訴被告戊○○涉
    毀損他人物品、恐嚇危害安全（各4 次）之犯行，自應為無
    罪之諭知；就檢察官起訴被告乙○○涉恐嚇危害安全罪（4
    次），因檢察官認該犯行與前開論罪科刑之毀損他人物品（
    4 次）犯行間，各具有想像競合之裁判上一罪關係，爰不另
    為無罪之諭知。至於檢察官於審理時稱被告戊○○縱不成立
    共同正犯，亦該當幫助犯云云，惟本院既認定被告戊○○事
    前並不知悉被告乙○○係要前往系爭住處潑漆，自亦無成立
    幫助犯之餘地，附此敘明。
肆、臺灣高雄地方法院檢察署99年度偵字第17483 號函移送併案
    審理部分：被告乙○○前揭噴漆、潑灑油漆、瀝青及以快乾
    黏著劑注入系爭住處電鈴等行為，均以此示警，以將加害財
    產之事，恐嚇丁○○及甲○，致其等心生畏懼，而危害其等
    安全。另被告戊○○於事實欄一之1 至4 所示時間，均有駕
    駛車牌號碼DC-7183 號自用小客車搭載被告乙○○至系爭住
    處之行為，乃係共同與被告乙○○為毀損及恐嚇危害安全犯
    行。因認被告乙○○另涉有刑法第305 條之恐嚇危害安全罪
    嫌，被告戊○○則共同涉有同法第354 條之毀損他人物品、
    第305 條之恐嚇危害安全等罪嫌云云。惟查，本院既認本件
    起訴被告戊○○涉犯恐嚇危害安全罪及毀損他人物品罪部分
    均應為無罪之諭知，而被告乙○○涉恐嚇危害安全罪（4 次
    ）部分應不另為無罪之諭知，均如前述，即與併辦部分不生
    任何裁判上一罪或實質上一罪之法律上同一案件關係，是上
    述併辦部分即非在本院審理範圍之內，應退回檢察官另為適
    法之處理，末以敘明。
據上論斷，應依刑事訴訟法第299 條第1 項前段、第301 條，刑
法第354 條、第51條第5 款、第41條第1 項前段、第38條第1 項
第2 款，刑法施行法第1 條之1 ，判決如主文。
本案經檢察官鄧怡君到庭執行職務。
中    華    民    國    99    年    9     月    2     日
              刑事第十七庭  審判長法  官  陳建和
                                  法  官  陳君杰
                                  法  官  余銘軒
以上正本證明與原本無異。
如不服本判決應於收受送達後10日內向本院提出上訴書狀，並應
敘述具體理由；如未敘述上訴理由者，應於上訴期間屆滿後20日
內向本院補提理由書（均須按他造當事人之人數附繕本）「切勿
逕送上級法院」。
中    華    民    國    99    年    9     月    6     日
                                  書記官  吳書逸
附錄論罪科刑法條
中華民國刑法第354條
（毀損器物罪）
毀棄、損壞前二條以外之他人之物或致令不堪用，足以生損害於
公眾或他人者，處 2 年以下有期徒刑、拘役或 5 百元以下罰金
。

司法院資訊處製作；財團法人民間司法改革基金會備份。
